臺灣高雄地方法院刑事判決　　　　　　　100年度訴字第382號
公　訴　人　臺灣高雄地方法院檢察署檢察官
被　　　告　陳振華
上列被告因搶奪等案件，經檢察官提起公訴（99年度偵字第853
8 號），嗣因被告就被訴事實均為有罪陳述，經本院告知簡式審
判程序意旨，並聽取檢察官及被告之意見後，本院合議庭裁定由
受命法官獨任依簡式審判程序審理，判決如下：
    主  文
陳振華犯結夥三人以上攜帶兇器竊盜罪，處有期徒刑捌月，扣案
之T 型扳手貳支，均沒收之。又犯結夥三人以上搶奪罪，處有期
徒刑壹年肆月。應執行有期徒刑壹年拾月。扣案之T 型扳手貳支
，均沒收之。
    事  實
一、陳振華與劉明政、吳欣怡、林志疄（後3 人涉結夥3 人以上
    攜帶兇器竊盜部分，均另行審結）均意圖為自己不法之所有
    ，共同基於竊盜之犯意聯絡，於民國98年7 月21日上午6 時
    20分前某時許，由劉明政開車搭載陳振華、吳欣怡、林志疄
    ，由林志疄、陳振華先物色行竊目標，行至高雄市○○區○
    ○街41號（紫園汽車旅館附近），由林志疄持客觀上足以傷
    害人身體之T 型扳手1 支，下車竊取方賢杰所有停放於該處
    之車牌號碼YW-9019 號自用小客車（登記車主為方賢杰之母
    親傅秋枝，車內有行車執照、方賢杰之汽車駕駛執照、汽車
    電池充電器、打氣機、過電線、吸塵器及大型扳手1 套），
    吳欣怡、陳振華負責把風，得手後，以該自用小客車代步使
    用。嗣經方賢杰於同日上午6 時20分發現遭竊報警後，於98
    年7 月28日21時5 分許，在高雄市○○區○○街117 之1 號
    旁，自行尋獲上開自用小客車，並經吳欣怡向員警自首後，
    始循線查獲上情，並扣得劉明政所有且供共同犯上開犯行所
    用或預備之用之T 型扳手2 支。
二、陳振華與劉明政、吳欣怡、林志疄（後3 人涉結夥3 人以上
    搶奪部分，均另行審結）均意圖為自己不法之所有，共同基
    於搶奪之犯意聯絡，於98年8 月9 日15時10分許，由劉明政
    開車搭載陳振華、吳欣怡、林志疄，行至高雄市○○區○○
    路108 號前，乘陳莉綾接聽電話不及防備之際，由坐在後座
    之林志疄將手伸出車窗搶奪陳莉綾所有之皮包【內有新臺幣
    （下同）4,500 元、國民身分證1 張、駕駛執照1 張、全民
    健康保險卡1 張、金融卡2 張、威寶手機1 支】，得手後由
    山田路往高松路方向逃逸，搶得之現金朋分花用，手機則予
    以變賣，其餘物品均丟棄。嗣經吳欣怡向員警自首後，始循
    線查獲上情。
三、案經吳欣怡自首及方賢杰訴由高雄市政府警察局刑警大隊報
    告臺灣高雄地方法院檢察署檢察官偵查起訴。
    理  由
一、本案被告陳振華所犯均係死刑、無期徒刑、最輕本刑為3 年
    以上有期徒刑以外之罪，其於準備程序就前揭被訴事實均為
    有罪之陳述，經受命法官告知簡式審判程序之旨，並聽取其
    與檢察官之意見後，本院認無不得或不宜改依簡式審判程序
    進行之情事，依刑事訴訟法第273 條之1 第1 項，裁定本案
    由受命法官獨任進行簡式審判程序。又本件卷內之物證、書
    證等證據，依同法第273 條之2 規定，不受第159 條第1 項
    關於傳聞法則規定之限制，依法均有證據能力，合先敘明。
二、上揭事實，業據被告於本院審理時坦承不諱（見本院訴字卷
    第144 頁背面第20行），核與證人吳欣怡、被害人方賢杰、
    陳莉綾於警詢或偵訊中之供述（警卷第15頁倒數第4 行至倒
    數第2 行、第17頁第5 行至第8 行、第18頁倒數第6 行以下
    、第84頁至第86頁、第99 頁 至第100 頁，偵一卷第23頁第
    21行至第24頁第8 行、第26頁第3行 至第15行）大致相符。
    此外，並有車輛協尋電腦輸入單、重大刑案通報單、車籍查
    詢—基本資料查詢結果畫面、報案三聯單（警卷第86頁之1
    至第88頁、第105 頁至第106 頁）在卷足稽，足證被告之自
    白核與事實相符，其犯行均堪以認定，應依法論科。
三、本件被告行為後，刑法第321 條第1 項業於100 年1 月26日
    修正公布，並於同年月28日生效施行。按行為後法律有變更
    者，適用行為時之法律，但行為後之法律有利於行為人者，
    適用最有利於行為人之法律，刑法第2 條第1 項定有明文。
    查修正前刑法第321 條第1 項規定：「犯竊盜罪而有左列情
    形之一者，處6 月以上、5 年以下有期徒刑：一、於夜間侵
    入住宅或有人居住之建築物、船艦或隱匿其內而犯之者。二
    、毀越門扇、牆垣或其他安全設備而犯之者。三、攜帶兇器
    而犯之者。四、結夥三人以上而犯之者。五、乘火災、水災
    或其他災害之際而犯之者。六、在車站或埠頭而犯之者」；
    修正後刑法第321 條第1 項則規定：「犯竊盜罪而有下列情
    形之一者，處6 月以上、5 年以下有期徒刑，得併科新臺幣
    10萬元以下罰金：一、侵入住宅或有人居住之建築物、船艦
    或隱匿其內而犯之者。二、毀越門扇、牆垣或其他安全設備
    而犯之者。三、攜帶兇器而犯之者。四、結夥三人以上而犯
    之者。五、乘火災、水災或其他災害之際而犯之者。六、在
    車站、埠頭、航空站或其他供水、陸、空公眾運輸之舟、車
    、航空機內而犯之者」，經比較新舊法之規定，新法法定刑
    除增加「得併科10萬元以下罰金」之罰金刑外，並刪除原第
    1 款「於夜間」之要件，且就第6 款增加「航空站、其他供
    水、陸、空公眾運輸之舟、車、航空機內」之要件，核均屬
    加重刑罰或擴大加重竊盜構成要件之涵攝範圍，是修正後刑
    法第321 條第1 項之規定並未較有利於行為人，自應適用修
    正前刑法第321 條第1 項之規定。
四、按修正前刑法第321 條第1 項第3 款之攜帶兇器竊盜罪，係
    以行為人攜帶兇器竊盜為其加重條件，此所謂兇器，其種類
    並無限制，凡客觀上足對人之生命、身體、安全構成威脅，
    具有危險性之兇器均屬之，且祇須行竊時攜帶此種具有危險
    性之兇器為已足，並不以攜帶之初有行兇之意圖為必要（最
    高法院79年台上字第5253號判例可資參照），本案所用之T
    型扳手1 支，質地堅硬，設若持該扳手用以攻擊人體，顯足
    以造成傷害，是認該扳手客觀上可對人之生命、身體構成威
    脅，具有危險性，應屬修正前刑法第321 條第1 項第3 款所
    定兇器無疑。核被告所為，係犯修正前刑法第321 條第1 項
    第3 款、第4 款之結夥三人以上攜帶兇器竊盜罪及刑法第
    326 條第1 項之結夥三人以上搶奪罪。被告與劉明政、吳欣
    怡、林志疄等4 人間就上開加重竊盜及加重搶奪犯行，有犯
    意聯絡及行為分擔，均為共同正犯。被告上開2 罪，犯意各
    別，行為互異，應予分論併罰。本院審酌被告不思以正當方
    式獲取財物，竟與劉明政、吳欣怡、林志疄等人持可為凶器
    之扳手竊取他人自小客車，並一同搶奪他人財物，造成他人
    財產上損害，造成遭搶被害人內心之恐慌，亦影響社會治安
    ，實有不該，另考量被告犯後之態度、犯罪之動機、手段等
    一切情狀，分別量處如主文所示之刑，及定其應執行之刑。
    至扣案之T 型扳手2 支為同案被告劉明政所有，且供本件竊
    盜所用或預備之用，依共犯責任共同原則，爰依刑法第38條
    第1 項第2 款宣告沒收之。
據上論斷，應依刑事訴訟法第299 條第1 項前段、第273 條之1
第1 項、修正前刑法第321 條第1 項第3 款、第4 款，刑法第2
條第1 項前段、第326 條第1 項、第28條、第51條第5 款、第38
條第1 項第2 款，判決如主文。
本案經檢察官張志杰到庭執行職務。
中    華    民    國   100    年    6     月    17    日
                  刑事第四庭    法  官  郭任昇
以上正本證明與原本無異。
如不服本判決應於收受送達後10日內向本院提出上訴書狀，並應
敘述具體理由；如未敘述上訴理由者，應於上訴期間屆滿後20日
內向本院補提理由書（均須按他造當事人之人數附繕本）「切勿
逕送上級法院」。
中    華    民    國  100     年    6     月    17    日
                                書記官  葉玉芬
附錄本案論罪科刑法條：
修正前刑法第321條
犯竊盜罪而有左列情形之一者，處 6 月以上、 5 年以下有期徒
刑：
一、於夜間侵入住宅或有人居住之建築物、船艦或隱匿其內而犯
之者。
二、毀越門扇、牆垣或其他安全設備而犯之者。
三、攜帶兇器而犯之者。
四、結夥三人以上而犯之者。
五、乘火災、水災或其他災害之際而犯之者。
六、在車站或埠頭而犯之者。
前項之未遂犯罰之。
刑法第326條第1項
犯前條第 1 項之罪，而有第 321 條第 1 項各款情形之一者，處
 1 年以上 7 年以下有期徒刑。